臺灣高等法院刑事判決　　　　　　　　　　　　　九十一年度上易字第一八一三號
　　上　訴　人　乙○○
　　即 自訴 人
　　被　　　告　甲○○
右上訴人因被告毀損案件，不服臺灣臺北地方法院九十一年度自字第三０九號，中華
民國九十一年五月三十一日第一審判決提起上訴，本院判決如左：
    主      文
上訴駁回。
    理      由
一、按當事人對於下級法院之判決有不服者，得上訴於上級法院；又提起上訴，應以
    上訴書狀提出於原審法院為之，刑事訴訟法第三百四十四條第一項、第三百五十
    條第一項分別定有明文。次按上訴係不服判決請求救濟之方法，故當事人於上訴
    期限內表示不服，無論其形式上誤用抗告或再審字樣，仍不妨礙其提起上訴之效
    力，此有最高法院四十八年度臺上字第九五三號裁判要旨可資參照。查原審係就
    本件自訴案件為管轄錯誤之判決，雖該判決其後教示之救濟方法誤載為抗告程序
    ，然並因此不變更上開應以上訴方式對原判決聲明不服之規定，是本件自訴人於
    上訴期限內對原審所為管轄錯誤判決聲明不服，雖其書狀亦誤以抗告狀形式為之
    ，按上說明，仍生合法上訴之效力，先與敘明。
二、自訴意旨略以：自訴人將所有紅寶石一顆寄與被告甲○○代為磨亮，詎被告故意
    破壞該紅寶石角度致無法修改並出售，自訴人屢次寄信函與被告均置之不理，因
    認被告涉有毀損罪嫌。
三、原審法院經調查後，以本件依自訴狀所載，被告之住所、居所或所在地及犯罪地
    均在屏東縣，非屬該院管轄區域，併依自訴人之聲請，而為管轄錯誤並移送臺灣
    屏東地方法院之諭知。
四、按案件由犯罪地或被告之住所、居所或所在地之法院管轄；又無管轄權之案件，
    應諭知管轄錯誤之判決，刑事訴訟法第五條第一項定有明文。經查，依自訴人所
    提出自訴狀載內容，被告住居所在屏東縣內埔鄉東寧村南寧四六七號，原審法院
    依該地址對被告送達判決，亦由被告本人親自收受，有原審法院送達證書在卷可
    稽；再查，依自訴人於自訴狀載稱「‧‧‧我有一顆紅寶石寄予他，請他幫我磨
    亮些。結果他故意耍心機破壞我的寶石角度，現已無法修改再賣予他人。後來我
    屢次寄信函予他，他故意不收，與以前他所為不同。由此證明他故意破壞我的寶
    石戒面，他將貨寄回臺北，發現地在臺北‧‧‧」，是依自訴人所自訴之事實，
    被告係在屏東縣磨壞寶石角度，行為地與結果地均在屏東縣，至於嗣後被告將寶
    石寄回臺北市，始為自訴人查得寶石已遭磨壞，然此究屬結果在何時何地為自訴
    人發現之問題，並不得據此認定臺北市為被告涉嫌毀損行為之結果地。綜上理由
    ，原審認該院對本件並無管轄權，併依自訴人於該院調查時所為移轉臺灣屏東地
    方法院之聲請，而為本件管轄錯誤並為移送臺灣屏東地方法院之諭知，經核並無
    不合。
五、自訴人上訴意旨略以：依刑事訴訟法規定，若所管法院執法不公可聲請指定管轄
    ，本件渠認移轉臺灣屏東地方法院有難期公平之虞，況且臺北係收件處，本件原
    審應有管轄權云云。惟按刑事訴訟法第十條規定之移轉管轄，係有管轄權之法院
    ，因法律或事實不能行使審判權，或因特別情形由有管轄權之法院審判，恐影響
    公安或難期公平者，由其直接之上級法院，依職權或依當事人聲請，裁定移轉於
    原無管轄權之法院管轄，故案件必須先由有管轄權之法院受理後，若當事人認有
    移轉管轄之事由，方得聲請移轉管轄，非謂一有移轉管轄之原因，即可逕向其他
    法院提起自訴。本件原審法院依諸右揭規定既無管轄權，自不因為自訴狀之收件
    處即取得管轄權，又本件既迄未由有管轄權之臺灣屏東地方法院調查審理，自訴
    人認有難期公平之虞，認有聲請指定管轄之必要，且以原審法院有管轄權為由，
    指摘原審判決不當而提起上訴，為無理由，應予駁回，不經言詞辯論為之。
據上論斷，應依刑事訴訟法第三百六十八條、第三百七十二條，判決如主文。
中    華    民    國      九十一      年      七      月     三十一     日
                            臺灣高等法院刑事第十九庭
                                審判長法  官  許  國  宏
                                      法  官  洪  光  燦
                                      法  官  林  勤  純
右正本證明與原本無異。
不得上訴。
                                      書記官  葉  瑩  庭
中    華    民    國      九十一      年      七      月     三十一     日
